# 请教陈版，关于单独对母公司出具报告

提问人：会计真凡人 时间：2020-08-25 12:33:07
陈版你好，最近遇到单独对母公司出具报告的情况，请问： 1 、单独出具母公司报告和对整套财务报表出具报告，报告的形式、措辞是否有区别？有何区别？ 2 、这样报告是否适用审计准则 1603 号对单一财务报表审计的特殊考虑，还是 1601 号对按照特殊目的 编制基础的财务报表审计的特殊考虑，还是适用其他准则？

回答人：chenyiwei
单独出具母公司报告，可以适用 1601 或者 1603 。参考格式如下：
审 计 报 告
XX审字[20XX]XXXXXX号
ABC有限公司：
一、 审计意见
我们审计了ABC有限公司（以下简称“ABC公司”）财务报表，包括20XX年 12 月 31 日的资产负债表，20XX年度的利润表、现金流量表、股东权益/所有者权益变动表以及相关财务报表附注。
我们认为，后附的财务报表在所有重大方面按照企业会计准则中与企业个别财务报表相关的规定编制，公允反映了ABC有限公司20XX年 12 月 31 日的财务状况以及20XX年度的经营成果和现金流量。
二、 形成审计意见的基础
我们按照中国注册会计师审计准则的规定执行了审计工作。审计报告的“注册会计师对财务报表审计的责任”部分进一步阐述了我们在这些准则下的责任。按照中国注册会计师职业道德守则，我们独立于ABC公司，并履行了职业道德方面的其他责任。我们相信，我们获取的审计证据是充分、适当的，为发表审计意见提供了基础。
三、 与持续经营相关的重大不确定性
【如果注册会计师确定管理层运用持续经营假设适合具体情况，但存在与持续经营相关的重大不确定性，且财务报表已作出充分披露，请增加“与持续经营相关的重大不确定性”段落，并根据实际情况对参照格式作出相应修改。针对持续经营存在重大不确定未充分披露而发表非无保留审计意见的报告等更多的格式示例详见《中国注册会计师审计准则第 1324 号——持续经营》应用指南（ 2017 年修订）之附录。
如不适用，请删除本段，并相应调整后续段落的序号。】
【我们提醒财务报表使用者关注，如财务报表附注X所述，ABC公司20XX年发生净亏损X元，且于20XX年 12 月 31日，ABC公司流动负债高于流动资产总额X元。如财务报表附注X所述，这些事项或情况，连同财务报表附注X所示的其他事项，表明存在可能导致对ABC公司持续经营能力产生重大疑虑的重大不确定性。该事项不影响已发表的审计意见。】
四、 强调事项
【根据注册会计师的判断，某一在财务报表中进行披露的事项对财务报表使用者理解财务报表至关重要时，请增加“强调事项”段落，并根据实际情况对参照格式作出相应修改。强调事项段或其他事项段在审计报告中的位置取决于拟沟通信息的性质、与其他要素比较、对预期使用者的相对重要程度的判断，在实际操作中可根据具体情况调整，不一定必然在此处。具体格式详见《中国注册会计师审计准则第 1503 号——在审计报告中增加强调事项段和其他事项段》应用指南（ 2019 年修订）之附录。
如不适用，请删除本段，并相应调整后续段落的序号。】
【我们提醒财务报表使用者关注，财务报表附注X描述了火灾对ABC公司的生产设备造成的影响。本段内容不影响已发表的审计意见。】
五、 其他事项
如财务报表附注二所述，后附的ABC公司财务报表系仅供ABC公司向主管工商、税务等机关按有关规定申报20XX年度财务报表之用，不做其他用途。相应地，本报告仅供ABC公司向主管工商、税务等机关按有关规定申报20XX年度财务报表之用【根据实际情况描述】，不做其他用途。
【当某事项虽未在财务报表中列报或披露，但注册会计师认为该事项与财务报表使用者理解审计工作、注册会计师责任或审计报告相关且该事项未被法律法规禁止披露时，可增加以下“其他事项”段落，并根据实际情况对文字作出相应修改。相关格式和内容见《中国注册会计师审计准则第 1503 号——在审计报告中增加强调事项段和其他事项段》应用指南（ 2019 年修订）之附录。】
六、 管理层和治理层对财务报表的责任
ABC公司管理层（以下简称“管理层”）负责按照企业会计准则中与企业个别财务报表相关的规定编制财务报表，使其实现公允反映，并设计、执行和维护必要的内部控制，以使财务报表不存在由于舞弊或错误导致的重大错报。
在编制财务报表时，管理层负责评估ABC公司的持续经营能力，披露与持续经营相关的事项（如适用），并运用持续经营假设，除非管理层计划清算ABC公司、终止运营或别无其他现实的选择。
治理层负责监督ABC公司的财务报告过程。
七、 注册会计师对财务报表审计的责任
我们的目标是对财务报表整体是否不存在由于舞弊或错误导致的重大错报获取合理保证，并出具包含审计意见的审计报告。合理保证是高水平的保证，但并不能保证按照审计准则执行的审计在某一重大错报存在时总能发现。错报可能由于舞弊或错误导致，如果合理预期错报单独或汇总起来可能影响财务报表使用者依据财务报表作出的经济决策，则通常认为错报是重大的。
在按照审计准则执行审计工作的过程中，我们运用职业判断，并保持职业怀疑。同时，我们也执行以下工作：
（一）识别和评估由于舞弊或错误导致的财务报表重大错报风险，设计和实施审计程序以应对这些风险，并获取充分、适当的审计证据，作为发表审计意见的基础。由于舞弊可能涉及串通、伪造、故意遗漏、虚假陈述或凌驾于内部控制之上，未能发现由于舞弊导致的重大错报的风险高于未能发现由于错误导致的重大错报的风险。
（二）了解与审计相关的内部控制，以设计恰当的审计程序，但目的并非对内部控制的有效性发表意见。【如果接受委托，结合财务报表审计对内部控制有效性发表意见，应当删除“但目的并非对内部控制的有效性发表意见”的措辞】
（三）评价管理层选用会计政策的恰当性和作出会计估计及相关披露的合理性。
（四）对管理层使用持续经营假设的恰当性得出结论。同时，根据获取的审计证据，就可能导致对ABC公司持续经营能力产生重大疑虑的事项或情况是否存在重大不确定性得出结论。如果我们得出结论认为存在重大不确定性，审计准则要求我们在审计报告中提请报表使用者注意财务报表中的相关披露；如果披露不充分，我们应当发表非无保留意见。我们的结论基于截至审计报告日可获得的信息。然而，未来的事项或情况可能导致ABC公司不能持续经营。
（五）评价财务报表的总体列报、结构和内容，并评价财务报表是否公允反映相关交易和事项。
我们与治理层就计划的审计范围、时间安排和重大审计发现等事项进行沟通，包括沟通我们在审计中识别出的值得关注的内部控制缺陷。
XX会计师事务所 中国注册会计师：
XXX
中国注册会计师：
XXX
中国•XX 20XX年XX月XX日
附注之编制基础参考示例：
二、财务报表的编制基础
本公司财务报表以持续经营假设为基础，根据实际发生的交易和事项，按照财政部发布的《企业会计准则——基本准则》（财政部令第 33 号发布、财政部令第 76 号修订）、于 2006 年 2 月 15 日及其后颁布和修订的 41 项具体会计准则、企业会计准则应用指南、企业会计准则解释及其他相关规定（以下合称“企业会计准则”）中与企业个别财务报表相关的规定编制。本财务报表不包含合并财务报表。
本财务报表仅供本公司向主管工商、税务等机关按有关规定申报20XX年度财务报表之用【根据实际情况描述】，不做其他用途。
三、遵循附注二所述编制基础的声明
本财务报表符合企业会计准则中与企业个别财务报表相关的规定的要求，真实、完整地反映了本公司作为一个单独法人主体于20XX年 12 月 31 日的财务状况及20XX年度的经营成果和现金流量等有关信息。
单独出具母公司报告注意事项说明：
一、报告正文注意事项
1 、在“审计意见”段和“管理层和治理层对财务报表的责任”段中均提及财务报表系按照“企业会计准则中与企业个别财务报表相关的规定”编制。
2 、在“其他事项”段根据实际情况增加用途限制的描述。
二、财务报表附注注意事项
1 、在附注“财务报表的编制基础”部分中说明所采用的编制基础是遵循企业会计准则中“与企业个别财务报表相关的规定”，并说明“本财务报表不包含合并财务报表”。
2 、附注中不能声明遵循了企业会计准则。把附注三“遵循企业会计准则的声明”部分改为“遵循附注二所述编制基础的声明”，声明本财务报表遵循了附注二所述的编制基础，而不能直接声明“遵循了企业会计准则”。
根据《〈企业会计准则第 30 号——财务报表列报（ 2014 年修订）〉应用指南》中的表述：“企业应当根据实际发生的交易和事项，遵循《企业会计准则一一基本准则》（以下简称“基本准则”）、各项具体会计准则及解释的规定进行确认和计量，并在此基础上编制财务报表。企业应当在附注中对这一情况做出声明，只有遵循了企业会计准则的所有规定时，财务报表才应当被称为‘遵循了企业会计准则’” 。
企业会计准则的规范内容包括会计要素的确认、计量、列报和披露。根据上述规定，如果未完全遵循企业会计准则对于列报和披露方面的规定，即使确认和计量完全符合企业会计准则中的相关规定，也不能声明“遵循了企业会计准则”，相应地不能直接表述为按照企业会计准则编制财务报表。常见的导致不能声明“遵循了企业会计准则”的列报和披露方面的问题主要有：（ 1 ）未列报前期比较数据，或者比较期间不符合规定（例如，一年一期报表）；
（ 2 ）缺少关联交易、或有事项和承诺事项、其他重大事项披露内容；（ 3 ）未提供现金流量表和／或股东权益变动表；（ 4 ）在存在子公司的情况下，未编制和提供合并财务报表，但并未将母公司个别报表作为全套完整法定财务报表使用；等等。
对于未能遵循企业会计准则的所有规定的财务报表，均应视作特殊编制基础财务报表。
三、其他注意事项
本模板是假设已对合并报表进行了审计并出具标准审计意见的基础上编制的，如果没有对合并报表（包含子公司报表）进行审计，或者对合并报表出具非标准审计意见，应根据实际情况进行修改。
特别是仅对母公司个别财务报表审计，并不代表子公司不纳入审计范围，至少应当考虑：与子公司间的交易、往来是否存在重大错报；对子公司投资的真实性、准确性、完整性等认定是否存在重大错报，如初始投资、后续计量、分红、是否存在减值等。